【裁判字號】    95,財管,19
【裁判日期】    950421
【裁判案由】    選定遺產管理人
【裁判全文】
臺灣臺中地方法院民事裁定              95年度財管字第19號
聲  請  人  乙○○
代  理  人  林殷世律師
上列聲請人聲請選定遺產管理人事件，本院裁定如下：
    主  文
指定財政部國有財產局臺灣中區辦事處為被繼承人甲○（男、民
國前十三年五月一日出生、生前最後住所：臺中州大屯郡霧峰庄
萬斗六七百十二番地、於民國二十九年九月十五日死亡）之遺產
管理人。
准對被繼承人甲○之繼承人為承認繼承之公示催告。
被繼承人甲○之大陸地區以外之繼承人，應自本公示催告最後登
載新聞紙之日起，柒個月內承認繼承，上述期限屆滿，無繼承人
承認繼承時，被繼承人甲○之遺產，於清償債權，並交付遺贈物
後，如有剩餘即歸屬國庫。
程序費用由被繼承人甲○之遺產負擔。
    理  由
一、本件聲請意旨略以：被繼承人甲○（男、民國前十三年五月
    一日出生、生前最後住所：臺中州大屯郡霧峰庄萬斗六七百
    十二番地）與聲請人同為坐落彰化縣花壇鄉○○段一一二八
    地土地之共有人，因甲○自日據時期昭和五年九月十五日失
    蹤迄今，致上開土地無法分割，影響共有人土地之利用甚鉅
    ，聲請人乃於九十三年間聲請死亡宣告，經本院以九十四年
    度亡字第四０號民事判決宣告甲○於民國二十九年九月十五
    日死亡確定在案。被繼承人甲○於死亡前，其父陳昆業於昭
    和八年（民國二十二年）三月二十日死亡，其母邱李氏扱於
    昭和五年（民國十九年）十月二十七日死亡，其兄陳水濱於
    昭和十二年（民國二十六年）十二月十三日死亡，其弟陳謨
    於明治三十九年（民前六年）五月十五日死亡，其妹陳氏鉗
    於明治四十一年（民前四年）一月六日死亡，則被繼承人甲
    ○是否仍有其他應為繼承之人不明，聲請人為其土地共有人
    ，為有利害關係之人，爰依法聲請選任被繼承人甲○之遺產
    管理人等語，並提出親屬關係表、土地登記謄本、本院九十
    四年度亡字第四０號民事判決、戶籍謄本、戶政事務所函文
    、切結書等件（含正、影本）為證。
二、按先順序繼承人均拋棄其繼承權時，由次順序之繼承人繼承
    ，其次順序繼承人有無不明或第四順序繼承人均拋棄其繼承
    權者，準用關於無人承認繼承之規定；又繼承開始時，繼承
    人之有無不明者，由親屬會議於一個月選定遺產管理人，並
    將繼承開始及選定遺產管理人之事由，向法院報明；另繼承
    開始時，繼承人有無不明而不能依民法第一千一百七十七條
    選定遺產管理人時，得由利害關係人聲請法院選任遺產管理
    人，並由法院依公示催告程序，定六個月以上之期限，公告
    繼承人，命其於期限內承認繼承。民法第一千一百七十六條
    第六項、第一千一百七十七條、第一千一百七十八條第一項
    、第二項分別定有明文。
三、次按法院在指定被繼承人之遺產管理人時，自應先審查是否
    有其他適合之人可任被繼承人之遺產管理人，如無，在不得
    已之情形，才指定國有財產局為遺產管理人，蓋抗告人係一
    公務機關，依國有財產法規定綜理國有財產事務，執行事務
    所需預算為全國人民納稅所得，倘顯無遺產可歸屬國庫，可
    能造成以國家資源管理對國庫毫無利益之財產並須墊付無法
    歸墊之管理費用，無異使公器淪為私用，損及全民利益，令
    國庫遭受權利之侵害，乃司法院前揭函示精神所在（臺灣高
    等法院八十七年家抗字第五四號、八十六年家抗字第一五六
    號、臺灣高等法院臺中分院九十二年度家抗字第二七號裁判
    參照）。
四、經查，聲請人主張被繼承人甲○於民國二十九年九月十五日
    死亡，其父、母及兄、弟、妹均先於其死亡，有無其他應為
    繼承之人不明等情，業據聲請人提出親屬關係表、土地登記
    謄本、本院九十四年度亡字第四０號民事判決、戶籍謄本、
    戶政事務所函文、切結書等件（含正、影本）為證，經本院
    依職權調閱九十四年度亡字第四０號宣告死亡卷宗審核無誤
    ，聲請人主張，堪信為真正。而被繼承人甲○尚留遺產，亦
    有前開資料可據，聲請人本為利害關係人提出
    本件聲請，經查尚無不合，另參酌財政部國有財產局臺灣中
    區辦事處之代理人邱純芳到庭陳述：願意擔任遺產管理人等
    語（本院九十五年四月十三日筆錄第一頁參照），爰裁定如
    主文第一項所示，並依法為承認繼承之公示催告。末按，民
    法第一千一百八十五條規定：第一千一百七十八條所定之期
    限屆滿，無繼承人承認繼承時，其遺產於清償債權，並交付
    遺贈物後，如有賸餘，歸屬國庫，附此敘明。
五、依非訟事件法第一百五十七條，裁定如主文。
中    華    民    國    95    年    4     月    21    日
                  家事法庭      法  官  陳學德
以上為正本係照原本作成。
如對本裁定抗告，須於裁定送達後十日內向本院提出抗告狀（須
附繕本）。
中    華    民    國    95    年    4     月    21    日
                                書記官


司法院資訊處製作；財團法人民間司法改革基金會備份。
